臺灣臺北地方法院刑事判決
111年度易字第303號
公  訴  人  臺灣臺北地方檢察署檢察官
被      告  黃欽樑


選任辯護人  陳冠宇律師
上列被告因侵占案件，經檢察官提起公訴（110年度偵字第15295
號），本院判決如下：
    主  文
黃欽樑無罪。
    理  由
一、公訴意旨略以：被告黃欽樑為告訴人黃佩玉、黃碧玉之弟，
    渠等父親即被害人黃紹承（於民國108年12月16日過世）於1
    02年間即經醫院診斷為失智，無法自理財務，惟每月仍有如
    附表一所示固定3筆合計約新臺幣（下同）10萬元收入，詎
    被告竟利用為被害人黃紹承管理財產之機會，接續為下列行
    為：
  ㈠告訴人黃碧玉（起訴書誤載為「黃佩玉」，經檢察官於本院
    準備程序中更正）自104年1月起，即將附表一編號1按月收
    得之租金收入46,000元交予被告，再由被告用於被害人黃紹
    承之生活開銷，詎被告（起訴書誤載為「黃紹承」）竟基於
    為自己不法之所有，於104年1月至107年12月按月將其中3萬
    元交予繼母唐英菊，108年1月至108年12月則交付大約35,00
    0元後，其餘款項均收為己用，而侵占入己，金額合計約達9
    0萬元（計算式詳附表二）。
  ㈡被告自105年起，基於為自己不法所有之犯意，陸續以網路轉
    存、現金提款、網路跨行等方式，將被害人黃紹承所有之臺
    北大直郵局帳號00000000000000號帳戶（下稱臺北大直郵局
    帳戶）內存款合計1,822,000元及臺灣銀行帳號00000000000
    0號帳戶（下稱臺灣銀行帳戶）內存款合計700,820元轉至被
    告之富邦銀行00000000000000號帳戶，另於附表三所示時間
    ，將被害人黃紹承如附表三所示之定期存款解約，再轉為被
    告之定期存款或一般存款，而侵占入己，以上金額合計至少
    為6,922,820元（即1,822,000元+700,820元+4,400,000元=6
    ,922,820元）。
    因認被告涉犯刑法第335條第1項侵占罪嫌云云。
二、按犯罪事實應依證據認定之，無證據不得認定犯罪事實；無
    證據能力、未經合法調查之證據，不得作為判斷之依據，刑
    事訴訟法第154條第2項、第155條第2項分別定有明文。又不
    能證明被告犯罪或其行為不罰者，應諭知無罪之判決，復為
    刑事訴訟法第301條第1項所明文規定。次按事實之認定，應
    憑證據，如未能發現相當證據，或證據不足以證明，自不能
    以推測或擬制之方法，為裁判基礎（最高法院40年台上字第
    86號判決意旨參照）。又認定犯罪事實，所憑之證據，雖不
    以直接證據為限，間接證據亦包括在內，然無論直接或間接
    證據，其為訴訟上之證明，須於通常一般之人均不致於有所
    懷疑，而得確信其為真實之程度者，始得據之為有罪之認定
    ，倘其證明尚未達到此一程度，而有合理性懷疑之存在時，
    即無從為有罪之認定（最高法院76年台上字第4986號判決意
    旨參照）。再告訴人之指訴是否與事實相符，仍應調查其他
    證據，以資審認，必被害人所述被害情形，無瑕疵可擊，且
    就其他方面調查，又與事實相符，始足據為有罪判決之基礎
    （最高法院52年台上字第1300號判決意旨、81年度台上字第
    3539號判決意旨參照）。
三、公訴人認被告涉犯刑法第335條第1項侵占罪嫌，係以被告之
    供述、告訴人黃碧玉及證人唐英菊於偵查中之證述、被害人
    黃紹承之死亡證明書、臺北榮民總醫院病歷紀錄、居家護理
    個案評估表、居家護理訪視紀錄單、臺北大直郵局帳戶交易
    明細、臺灣銀行帳戶交易明細、北安路569-2號房屋租金收
    款紀錄表等為主要論據。
四、訊據被告固對於被害人黃紹承於102年間有經醫院診斷為失
    智、告訴人黃碧玉自104年1月1日起有將臺北市○○區○○路000
    00號頂樓、4樓之房租交給被告、起訴書附表三所載被害人
    黃紹承之定期存款有轉成被告之存款等情坦承不諱，然堅詞
    否認有何侵占犯行。被告辯詞與辯護人之辯護要旨如下：
　㈠被告辯稱：
　⒈我父親黃紹承在102年間有經醫院診斷為失智，但是他可以自
    理財務。附表一所載房租收入46,000元部分，黃碧玉於104
    年1月1日起開始有交給我。從104年至108年12月我每個月都
    給唐英菊30,000元，我不知道檢察官為什麼就108年部分會
    記載35,000元。就房租部分，我收到的租金扣除交給唐英菊
    的款項之外，其餘都留著支付父親所需費用，包含輔具，例
    如電動床、輪椅、氣墊床、病褥床，父親也需要營養品、管
    灌食品、傷口人工皮等耗材、居家照顧、請物理治療按摩等
    ，還有請長庚的人換尿管、鼻胃管，且父親要定期測量血糖
    ，需要血糖器、血糖試紙、排血針，還有醫生建議父親要打
    造血針。
　⒉我沒有把起訴書所載我父親臺北大直郵局、臺灣銀行帳戶的
    錢轉至我的帳戶。郵局、臺灣銀行轉帳的部分，都是我父親
    親自轉的，包含網路轉帳部分，因為父親逐漸走路沒那麼方
    便，他覺得親自臨櫃辦理比較麻煩，辦理網路轉帳比較方便
    ，轉帳是用平板電腦轉的，我協助父親操作，請父親確認，
    同意按鍵是父親按下的，有時父親會請我幫他設定。
　⒊附表三部分，不是我解約的，是我父親去解約的，我父親有
    臨櫃辦理，我和我父親一起去。我父親當時會把定存解約，
    是我父親要給我的，我父親也有給我大姊、二姊錢，也是臨
    櫃去辦理解定存的。我父親是中風導致缺血性失智，不是阿
    茲海默症會快速惡化，父親在看醫生也可以跟醫生聊天，清
    醒的時候能夠正常過生活，當然可以處理自己財產，在這種
    情況下，子女如何可能沒有經過同意就去領錢，這些錢要不
    要去領，領了之後要給誰，都是父親決定的，告訴人所述都
    不是事實等語。
 　㈢辯護人為被告辯護稱：
　　起訴書附表三所載2筆定存解約，再轉成被告的定存，這沒
    有黃紹承本人親自去辦理，銀行根本不可能讓定存解約，被
    告要如何自己去將黃紹承的定存解約。另外，依照鈞院調閱
    臺灣臺北地方檢察署（下稱臺北地檢署）104執字第4422號
    案卷，黃紹承一直到104年6月30日還能去臺北地檢署製作執
    行筆錄，並且聲請易科罰金，證明他並不是無法自理或管理
    財產。失智症的病情嚴重與否，有程度上的差異，並不是一
    罹患失智症就會不省人事，無法自理生活或管理財產。所以
    起訴所指黃紹承102年罹患失智症，就無法自理財務，這是
    毫無根據的說法。既然黃紹承失智症的變化是時好時壞才是
    實際情況，本案病歷無法證明黃紹承有無喪失以及何時喪失
    意思決定的能力，他的財產當然還是屬於他自己能夠支配管
    理的狀態，而且黃紹承不只由唐英菊及被告協助照顧，他是
    一直有在治療，包含藥物、物理的治療，在這種情況下，子
    女沒有經過父母同意如何會敢動用父母財產。因此要說被告
    沒有經過黃紹承的同意，就去拿黃紹承的錢，這不是事實。
    何況，本案無從認定黃紹承的存款是由被告所提領，如果都
    是黃紹承親自提領或是辦理相關手續，被告又要如何去侵占
    黃紹承的存款。因此本案被告並無起訴書所指犯行，請鈞院
    對被告無罪諭知。
五、經查：
  ㈠程序方面
    按「犯罪事實應依證據認定之，無證據不得認定犯罪事實；
    有罪之判決書應於理由內記載認定犯罪事實所憑之證據及其
    認定之理由，刑事訴訟法第154條第2項及第310條第1款分別
    定有明文。而犯罪事實之認定，係據以確定具體的刑罰權之
    基礎，自須經嚴格之證明，故其所憑之證據不僅應具有證據
    能力，且須經合法之調查程序，否則即不得作為有罪認定之
    依據。倘法院審理之結果，認為不能證明被告犯罪，而為無
    罪之諭知，即無前揭第154條第2項所謂『應依證據認定』之犯
    罪事實之存在。因此，同法第308條前段規定，無罪之判決
    書只須記載主文及理由。而其理由之論敘，僅須與卷存證據
    資料相符，且與經驗法則、論理法則無違即可，所使用之證
    據亦不以具有證據能力者為限，即使不具證據能力之傳聞證
    據，亦非不得資為彈劾證據使用。故無罪之判決書，就傳聞
    證據是否例外具有證據能力，本無須於理由內論敘說明」（
    最高法院100年度台上字第2980號判決意旨參照）。本案既
    認不能證明被告犯罪（詳後述），揆之前開說明，自無庸就
    本判決所引證據是否具有證據能力一一加以論析。
  ㈡實體方面 　　
　⒈被害人黃紹承於102年間經臺北榮民總醫院醫師診斷為老年失
    智症（Senile Dementia），當時醫師就被害人之客觀描述
    為近期記憶受損（impaired recent recall）、社交活動減
    少（reduced social activity）；被害人嗣於108年12月26
    日過世。臺北市○○區○○路00000號頂樓、4樓房屋係登記在告
    訴人黃碧玉、黃佩玉及訴外人黃幸玉名下，告訴人黃碧玉自
    104年1月1日起至108年12月止，有將臺北市○○區○○路00000
    號頂樓（月租金20,000元）、4樓（月租金26,000元）之房
    租於扣除仲介費及修繕費後交給被告；被害人名下之臺北大
    直郵局00000000000000號帳戶有如附表A所示之提款、轉帳
    紀錄（轉至被告之郵局00000000000000號帳戶），被害人名
    下之臺灣銀行000000000000號帳戶有如附表B所示之提款、
    轉帳紀錄（轉至被告之富邦銀行00000000000000號帳戶）；
    被害人名下之臺灣銀行000000000000號帳戶有如附表C所示
    之提款紀錄；附表三所載被害人之定期存款有解定存後轉成
    被告之存款等情，為被告所坦承在卷（見本院易字卷第135
    至137頁），且經證人即告訴人黃碧玉證述明確（見本院易
    字卷第289至296頁），並有被害人之臺北榮民總醫院門診紀
    錄、死亡證明書、臺北市○○區○○路00000號房屋租金收款紀
    錄表、被害人之臺北大直郵局帳戶及臺灣銀行信義分行帳戶
    交易明細、臺灣銀行信義分行110年5月25日信義營密字第11
    000017811號函暨所附件、郵政金融卡/網路郵局/e動郵局/
    電話語音局内轉帳申請書等在卷可稽（見他卷第21頁、第55
    至65頁、第69至82頁、第131至140頁、偵卷第21至38頁、本
    院易字卷第109頁），首堪認定。
　⒉起訴書記載被告自105年起將被害人臺北大直郵局帳戶內之存
    款共「1,822,000元」轉至被告名下之「富邦銀行帳戶」云
    云，與上開臺北大直郵局帳戶交易明細所示之轉帳及提款紀
    錄所示金額不符（明細所示轉帳金額共1,742,000元，提款
    僅1筆30,000元），且轉入之帳戶亦非被告之富邦銀行帳戶
    ，是起訴書此部分所載顯屬有誤。起訴書另記載被告自105
    年起以現金提款或網路轉帳方式，將被害人名下之臺灣銀行
    「000000000000號」帳戶內存款合計「700,820元」轉至被
    告名下之富邦銀行帳戶云云，亦與上開臺灣銀行帳戶交易明
    細所示情形不符。依上開交易明細所示，被害人之臺灣銀行
    000000000000號帳戶有如附表B所示轉帳至被告富邦銀行帳
    戶之紀錄，金額僅共181,820元，縱加上107年11月15日之30
    ,000元提款，亦僅211,820元，而被害人之臺灣銀行0000000
    00000號帳戶有如附表C所示之提款紀錄，金額共489,000元
    ，此2個臺灣銀行帳戶之轉帳與提款金額加總之後才是起訴
    書所載之「700,820元」，是起訴書此部分記載亦屬有誤。
　⒊公訴意旨雖稱被告係利用為被害人管理財產之機會而為本案
    侵占犯行，惟被告否認其有為被害人管理財產。查，公訴人
    就此部分係主張被害人於102年經診斷為失智，故認被害人
    無法自理財務（見起訴書犯罪事實欄第一段第二行至第三行
    ）。然被害人於102年間經臺北榮民總醫院醫師診斷為老年
    失智症（Senile Dementia），當時醫師就被害人之客觀描
    述為近期記憶受損（impaired recent recall）、社交活動
    減少（reduced social activity）；被害人於101年2月11
    日首次至臺北榮民總醫院神經科門診就診，智能測驗於101
    年2月20日簡易心智量表25分（總分30分）、103年6月27日
    是22分，呈現進行性的退步，配合臨床症狀，符合輕度失智
    症的診斷，持續在臺北榮民總醫院神經科門診追蹤，情況穩
    定等情，有被害人之臺北榮民總醫院門診紀錄、病歷資料、
    臺北榮民總醫院109年9月2日北總神字第1099911130號函等
    在卷可憑（見他卷第69至71頁、他字病歷卷）。由此可知被
    害人於103年間仍僅符合輕度失智症，尚難僅因被害人於102
    年經診斷為老年失智症，即認被害人於斯時即已是無法自理
    財務之狀態。
　⒋證人即告訴人黃碧玉於本院審理中具結證稱：我父親從102年
    失智以後，因為連藥都不會吃了，我們一定要每個星期回去
    幫他把1個星期的藥都裝好，父親也無法自己去醫院看病，
    他於103年年底其實狀況就很差了，當時發生了兩件事，1件
    是他去偷竊，他不會處理錢，其實他皮包裡面都有幾十萬元
    ，但他去偷幾十元、一百多元的東西，就知道他真的已經到
    失智的程度了；103年年底還路倒在福林橋上，父親每天會
    去爬山，他已經不認識路走到相反的方向了，就因為這兩件
    事我們就覺得一定要有人照顧他，所以103年年底的時候，
    我們那時候是一方面是叫我阿姨（即唐英菊）照顧我父親，
    一方面是把錢交給我弟弟即被告管理，但被告只給唐英菊30
    ,000元，被告還有多16,000元。我父親從103年、104年開始
    ，吃飯就很慢，有時候慢到我們覺得這樣不行，所以我們有
    時候會餵他吃，我父親不會主動說肚子餓了，都是我們時間
    到了拿東西給父親吃，因為他有糖尿病要吃藥，所以他一定
    要定時吃飯，到後期灌食也是，就是時間到了就灌食，然後
    再打胰島素。我父親需要被照顧的時候，他是有時候記得人
    有時候不記得，像我兒子就是孫子那一輩，他幾乎都不記得
    ，我們的話是慢慢的到105年左右，大概應該都不認識了，
    我要拿東西給父親吃，他都要看一下唐英菊。父親喜歡半夜
    看電視很大聲，跟他講也都不聽，鄰居來找他他也是都不理
    ，喜歡唱歌很大聲、看電視很大聲；喜歡從陽台往下尿尿，
    所以有一次樓下的鄰居就衝上來拿鐵鎚敲我們家的鐵門，這
    件事情我們有報案；回家其實不認得路會走到別棟去，所以
    那時候才覺得不行，一定要有人照顧，但最主要還是偷竊的
    事件，他已經分不清楚了。居家護理個案評估表是被告去申
    請的，主要是要去申請長照需要有這個評估，評估日期是10
    7年9月26日，我父親當時已經是完全沒有意識的植物人，所
    以我弟弟說我父親還可以請他匯款我覺得很奇怪，而且104
    年8月3日跟107年11月15日他去臺灣銀行跟郵局申請網銀，
    上面簽的名都是被告自己簽的，不是我父親簽的，如果我父
    親願意轉錢給被告，而且意識清楚，為什麼是被告簽的等語
    （見本院易字卷第280至287頁）。證人唐英菊於偵查中具結
    證稱：被害人之意識狀況有時候會好一點，並不是時時刻刻
    不清楚等語（見他卷第197頁）。於本院審理中具結證稱：
    從我於西元2014年辭掉打工開始照顧被害人時，被害人好像
    就不太清楚，有時候吃飯吃著吃著就睡著了，筷子就掉地上
    了，所以我就必須坐在他身邊，有時要餵一下，有時看著他
    吃，到後面幾年一點都沒辦法，全部都我在灌食。被害人不
    太表達，有時候他從外面散步回來，就坐在那裡，我問他好
    不好玩，他不會作聲，我問他要不要吃東西，他也不作聲，
    問他口渴不渴，反正他不作聲，沒有什麼回答，有時候站著
    站著就大小便拉在身上了。吃東西或喝水是每天三餐，固定
    時間。被害人記憶力不好，不認得人，他老是問我是誰，他
    不記得孫子輩的，對於子女是有時記得，有時不記得。如果
    家裡有陌生人來，他都要問我等語（見本院易字卷第298至3
    01頁）。
　⒌依證人黃碧玉、唐英菊上開證述，其等雖均證稱被害人於102
    或103年間即有吃飯太慢、吃到睡著、記性不佳、不太主動
    表達需求等情形，然被害人於該時期並非完全無意識或意識
    混亂，或不認得自己之子女或證人唐英菊。而證人黃碧玉雖
    證稱被害人於103年間發生竊盜案件，顯示被害人不會處理
    錢、真的已經到失智的程度了等語，然被害人於102年、103
    年均有為竊盜行為，且2次遭查獲後均矢口否認犯行，102年
    間以前幾天買的、忘記結帳等理由否認竊盜，103年12月間
    則是將竊取之物藏放在外套口袋裡而竊取之，遭查獲後則以
    不記得有沒有拿為由否認竊盜犯行，而此次竊盜行為，經其
    於本院審理中自白犯行，由通常程序改為簡易判決處刑程序
    等情，有本院102年度簡字第2757號、104年度審簡字第686
    號判決在卷可查。且上開102年度簡字第2757號判決確定後
    ，被害人於103年1月20日前往臺北地檢署執行科報到，並表
    示知悉其因竊盜罪，經本院判處拘役30日確定，其有收到判
    決，對判決沒意見，其要聲請易科罰金並繳清等語；104年
    度審簡字第686號判決確定後，被害人於104年6月30日前往
    臺北地檢署執行科報到，並表示其因竊盜罪，經本院判處拘
    役5日，對確定判決沒有意見，其要聲請易科罰金，該案確
    定前沒有羈押或交保，沒有東西被扣案等語，有前揭2案之
    執行筆錄存卷可考（見臺北地檢署102年度執字第7699號卷
    第9頁、104年度執字第4422號卷第9頁）。由上開2案件案發
    時被害人之行為、遭查獲時之反應、本院審理開庭時及被害
    人去臺北地檢署執行科報到時能夠表達自己之意思等情觀之
    ，難認被害人於102年至104年間已經意識不清到無法表達自
    己之意思。且被害人於103年11月5日尚有至臺灣銀行信義分
    行臨櫃辦理定期存款印鑑變更，另分別於104年1月5日、同
    年8月3日、105年1月11日前往臺灣銀行信義分行辦理定存單
    之解約銷戶等情，有臺灣銀行信義分行110年5月25日信義營
    密字第11000017811號函暨所附定存單及該行關於解約銷戶
    之說明、印鑑掛失止付暨補領新存單申請書、印鑑卡等附卷
    可考（見偵卷第21至38頁），是被害人當時是否有意識不清
    、無法管理自己財產之情形，顯然有疑。又本案除訪視日期
    為107年9月26日之居家護理個案評估表暨居家護理訪視紀錄
    單有記載被害人於訪視當日意識混亂、自我照顧能力0等情
    之外（見他卷第83至86頁），並無其他客觀證據可證明被害
    人於上開訪視日期前之精神狀態已達到無法出於自己之意志
    為意思表示或行為，自無從籠統認定被害人無法出於自己之
    自由意識處理自己之財產，是被告辯稱其並未為被害人管理
    財產等語，尚非無稽。
　⒍依上開說明，附表三所載被害人之臺灣銀行定期存款分別於1
    04年、105年間解約銷戶後（定存單所載金額均存至被害人
    之臺灣銀行000000000000號帳戶），被害人之臺灣銀行0000
    00000000號帳戶有金額轉出並轉為被告之定期存款等事實，
    難認確非基於被害人之意所為。而附表A所示被害人臺北大
    直郵局帳戶之提款、轉帳紀錄，於107年9月26日前所為者，
    亦無法認為確非基於被害人之意所為，且臺北大直郵局帳戶
    105年11月11日之現金提款3萬元，亦無證據可證係由被告取
    得此筆款項。至於附表A編號十二至編號二十二、二十四所
    示轉帳紀錄，雖日期在107年9月26日之後，惟均係預約轉帳
    ，且自107年4月起即連續每月均有預約轉帳，且在此之前已
    有多筆轉帳，是設定該等預約轉帳之決定或授權之意思表示
    不能排除係於107年9月26日前即做成。而附表A編號二十三
    、二十五、二十六所示網路轉帳，雖非預約，然在此之前已
    有多筆轉帳，是無法排除被害人先前已有同意或授權，亦即
    無法認定附表A編號十二至編號二十六所示之轉帳及預約轉
    帳確實非基於被害人之意所為。同理，附表B所示之提款、
    轉帳雖均係107年9月26日後所做成，然不能排除此等提款、
    轉帳之決定或授權係於107年9月26日前即做成，即無法認定
    附表B所示提款、轉帳均非基於被害人之意所為。況證人唐
    英菊於本院審理中具結證稱：我照顧被害人的時候，如果需
    要支援，例如要送急診或什麼事，我就打電話給被告，被告
    就會來；被害人重男輕女，他給被告1,500萬元，3個女兒就
    只各給500萬元等語（見本院易字卷第305頁）。則依證人唐
    英菊所述，除了證人唐英菊為被害人日常生活的主要照顧者
    外，被告為照顧被害人之主要支援，且被害人於財產分配上
    原本即分給被告較多，則被害人若有意願另再給予被告財產
    ，亦非不可能，是尚無法認定被告確有侵占被害人帳戶內存
    款之情形。
　⒎起訴書另指稱被告侵占如附表一所示之款項，惟證人黃碧玉
    於本院審理中具結證稱：臺北市○○區○○路00000號4樓、5樓
    （即頂樓）這兩間房子，是登記在我、黃佩玉、黃幸玉三人
    的名下，房租的部分，是由仲介來處理出租的事宜，而且會
    付給仲介1個月的租金當作報酬，若有給仲介費，該月份租
    金就不會給被告；房子曾有因為沒有出租，以致於沒有租金
    收入的情況；房子修繕的費用，會從租金裡面扣除，剩餘租
    金才給被告，修繕部分除了他卷第61頁之租金收款紀錄有記
    載，我還有寫1張我們去修理漏水的等語（見本院易字卷第2
    89至291頁），並有房屋租金收款紀錄表在卷可佐（見他卷
    第55至65頁）。由上開證人黃碧玉之證述及房屋租金收款紀
    錄表，可知北安路569-2號4樓、頂樓房屋之租金因有需付仲
    介費或未出租之情形，而非均按月給被告，且交付被告之租
    金並須扣除上萬元之修繕費用（如他卷第61頁記載修鐵門16
    ,000元、冷氣48,000元、冰箱10,000元），顯然被告並未有
    公訴意旨所稱每月均可收到46,000元租金之情形，是公訴意
    旨稱被告按月收到46,000元之租金，並據此計算被告侵占了
    約90萬元（計算方式如附表二所示）云云，已與客觀事實不
    符，自非可採。
　⒏再證人黃碧玉於本院審理中證稱：我父親狀況不好之後，開
    始會一些照顧及看護、灌食的錢，這些支出是被告付的錢；
    證人唐英菊回大陸的時候，因為我們沒辦法照護父親，所以
    有請看護照顧父親幾天，看護費用也是被告支出，父親要用
    的尿袋、造血針等這些東西，也是被告負責去買和支出費用
    等語（見本院易字卷第294至295頁）。證人唐英菊於本院審
    理中證稱：在被害人過世前1年，因為要請人幫被害人做物
    理治療、按摩、洗澡，所以被告有另給5,000元零用金，那
    是每個月支出後再補到5,000元；我會另外叫被告幫忙買照
    顧被害人需要用的東西，但次數和金額不記得了；LINE對話
    紀錄裡面，我跟被告說「補血針打完了，人造皮用完了，要
    買尿布、營養粉、濕紙巾、一次性手套、電暖器」，這些東
    西好像是被告買的，好像是他付錢的；被告有買過營養食品
    、維他命等回來給被害人，管灌食品也是被告去買、付錢的
    等語（見本院易字卷第305至308頁）。互核證人黃碧玉、唐
    英菊上開證述及卷內之LINE對話、記事本之紀錄（見本院易
    字卷第197至216頁），可認被告除了每月給證人唐英菊30,0
    00元，並於被害人過世前約1年期間每月補足給證人唐英菊
    使用之5,000元零用金外，於證人唐英菊照顧被害人之期間
    ，被告還有購買尿袋、造血針、人造皮、營養粉、蓮藕粉、
    濕紙巾、一次性手套、電暖器、電熱水瓶、顧他命、完膳、
    咳嗽藥等用於照顧被害人之物品，並曾聘用看護，是被告顯
    然並非每月均可自留剩餘租金達16,000元或11,000元。公訴
    意旨主張被告自104年1月起至108年12月止，每月均收到46,
    000元租金一節，與事實不符，前已敘明，公訴意旨又認被
    告每月僅支出30,000元或35,000元以維持被害人與證人唐英
    菊之生活，其餘租金餘額即16,000元或11,000元均侵占入己
    ，亦不符合客觀事實，是公訴人主張被告侵占如附表一所示
    之款項約90萬元，並非有據。而被告確有另外支出前揭護理
    用品、生活用品、營養品、聘用看護等花費，復無證據可證
    被告以其所收到之房屋租金支出前揭費用後確實仍有餘額，
    自不能逕認被告有將租金餘額侵占入己之犯行。
　⒐綜上所述，本案尚乏證據可證被告有侵占被害人之存款或侵
    占告訴人黃碧玉交付之租金之犯行，自不能以刑法第335條
    第1項侵占罪相繩。不能證明被告犯罪，應為被告無罪判決
    之諭知。
據上論斷，應依刑事訴訟法第301條第1項，判決如主文。
本案經檢察官鄭少玨偵查起訴，檢察官林婉儀、高怡修到庭執行
公訴。
中　　華　　民　　國　　111 　年　　10　　月　　27　　日
　　　　　　　　　刑事第五庭  審判長法　官　林虹翔
　　　　　　　　　                  法  官  陳冠中
　　　　　　　　　                  法  官  卓育璇
以上正本證明與原本無異。
如不服本判決，應於收受送達後20日內向本院提出上訴書狀，並
應敘述具體理由；其未敘述上訴理由者，應於上訴期間屆滿後20
日內向本院補提理由書（均須按他造當事人之人數附繕本）「切
勿逕送上級法院」。告訴人或被害人如對於本判決不服者，應具
備理由請求檢察官上訴，其上訴期間之計算係以檢察官收受判決
正本之日期為準。因疫情而遲誤不變期間，得向法院聲請回復原
狀。
　　　　　　　　　　　　　　　      　書記官　鄭淑丰
中　　華　　民　　國　　111 　年　　10　　月　　27　　日
　　
附表一（即起訴書附表一之內容）
編號 收入來源 金     額 收  款  方  式 1 房屋收租 46,000元 自104年1月1日起由告訴人黃佩玉（按應黃碧玉）向承租人收齊現金後交予被告 2 終身俸 1.104年1月至107年2月每半年240,048元 2.107年1月、2月 每月40,008元 3.107年3月至108年12月    每月41,187元 匯入被害人黃紹承所有臺北大直郵局帳戶 3 18%利息收入 9,640元 按月匯入被害人黃紹承之臺灣銀行帳戶 

附表二（即起訴書附表二之內容）
編號 時    間 月 份 每月金額 合  計 1 104年1月至107年12月 48個月 16,000元 768,000元 2 108年1月至108年12月 12個月 11,000元 132,000元 合            計    900,000元 

附表三（即起訴書附表三之內容）
編號 時  間 解  除  定  存 轉    入 1 104年1月5日 臺灣銀行5筆定期存款合計2,894,099元，轉出2,929,000元 將其中2,200,000元轉為被告定期存款 2 105年1月11日 臺灣銀行4筆定期存款合計1,502,484元，轉出2,200,000元 將2,200,000元轉為被告定期存款 合             計   4,400,000元 

附表A
編號 日期    金額 交易方式   一   105年11月11日   30,000元 現金提款 二 106年1月9日 490,000元 網路轉帳 三 106年7月6日 260,000元 網路轉帳 四 107年1月7日 40,000元 網路轉帳 五 107年3月7日 80,000元 網路轉帳 六 107年4月2日 39,000元 預網轉存 七 107年5月2日 39,000元 預網轉存 八 107年6月2日 39,000元 預網轉存 九 107年7月2日 39,000元 預網轉存 十 107年8月2日 39,000元 預網轉存 十一 107年9月2日 39,000元 預網轉存 十二 107年10月2日 39,000元 預網轉存 十三 107年11月2日 39,000元 預網轉存 十四 107年12月2日 39,000元 預網轉存 十五 108年1月2日 39,000元 預網轉存 十六 108年2月2日 39,000元 預網轉存 十七 108年3月2日 39,000元 預網轉存 十八 108年4月2日 39,000元 預網轉存 十九 108年5月2日 39,000元 預網轉存 二十 108年6月2日 39,000元 預網轉存 二十一 108年7月2日 39,000元 預網轉存 二十二 108年8月2日 39,000元 預網轉存 二十三 108年8月5日 40,000元 網路轉帳 二十四 108年9月2日 39,000元 預網轉存 二十五 108年11月10日   90,000元 網路轉帳 二十六 108年12月9日   40,000元 網路轉帳  總計金額 1,772,000元  

附表B
日期    金額 交易方式 107年11月15日 30,000元 IC卡提款 107年11月20日 100元 網際跨行轉帳 107年11月20日 29,910元 網際跨行轉帳 107年11月21日 26,610元 網際預約跨行轉帳 108年2月11日 28,000元 網際跨行轉帳 108年3月4日 9,600元 網際預約跨行轉帳 108年4月8日 9,600元 網際預約跨行轉帳 108年5月6日 9,600元 網際預約跨行轉帳 108年6月4日 9,600元 網際預約跨行轉帳 108年7月4日 9,600元 網際預約跨行轉帳 108年8月5日 9,600元 網際預約跨行轉帳 108年9月12日 10,700元 網際跨行轉帳 108年11月8日 19,300元 網際跨行轉帳 108年12月9日 9,600元 網際跨行轉帳 總計金額 211,820元  

附表C
日期    金額 交易方式 105年6月4日  120,000元 現金 105年9月10日 120,000元 現金 105年10月31日 90,000元 現金 106年4月7日 60,000元 現金 107年2月8日 99,000元 現金 總計金額 489,000元